【裁判字號】    92,上訴,1209
【裁判日期】    920828
【裁判案由】    懲治盜匪條例
【裁判全文】
臺灣高等法院臺中分院刑事判決                  九十二年度上訴字第一二九號
    上  訴  人
    即  被  告  戊○○
    選任辯護人  張淑琪
右上訴人即被告因強盜等案件，不服臺灣臺中地方法院九十一年度訴緝字第五六一號
，中華民國九十二年五月十九日第一審判決（起訴案號：臺灣臺中地方法院檢察署八
十九年度偵字第九八六二號），提起上訴，本院判決如左：
    主      文
原判決撤銷。
戊○○共同意圖為自己不法之所有，攜帶兇器，以脅迫至使不能抗拒，而取他人之物
，處有期徒刑捌年。扣案之美國ＣＯＬＴ廠製ＣＯＬＴＳＴＡＣＴＩＣＡＬ型口徑九
ｍｍ之半自動制式手槍壹枝（含彈匣壹個，槍枝管制編號：0000000000）
沒收。
    事      實
一、戊○○曾二次因違反麻醉藥品管理條例案件，分別經臺灣彰化地方法院判處有期
    徒刑六月，及臺灣臺北地方法院判處有期徒刑七月確定，嗣經裁定定其執行刑為
    有期徒刑一年（指揮書執行期間自民國八十五年八月三日至八十六年七月三日）
    。又因違反槍砲彈藥刀械管制條例等案件，經臺灣彰化地方法院判處有期徒刑一
    年四月確定（指揮書執行期間自八十六年七月四日至八十七年十一月三日）。再
    因搶奪等案件，經臺灣彰化地方法院判處有期徒刑一年二月確定（指揮書執行期
    間自八十七年十一月四日至八十九年一月三日）。上開案件接續執行後，於八十
    七年七月六日縮短刑期假釋出獄（至八十八年十一月六日始假釋期滿）。詎其於
    假釋期間，竟猶不知悔改，又與丁○○（業經本院另案判處有期徒刑七年六月確
    定）共同基於意圖為自己不法所有之犯意聯絡及行為分擔，於八十八年九月二十
    九日六時三十分許，至臺中市○○路○段四十八之三號「茂興電腦科技公司」（
    以下簡稱茂興公司），推由戊○○未經許可持有具殺傷力之美國ＣＯＬＴ廠製Ｃ
    ＯＬＴＳＴＡＣＴＩＣＡＬ型口徑九ｍｍ之半自動制式手槍一枝（含彈匣一個，
    槍枝管制編號：0000000000，未填裝子彈），抵住該公司之負責人甲○○之身體，並稱「兄弟要跑路，拿些錢來花花」等語，丁○○亦在旁附和稱「
    老闆賺不少錢，拿一些來花花」等語脅迫，至使甲○○不能抗拒，為避免戊○○
    、丁○○進一步加以傷害，乃將店內之現金新臺幣（以下同）一萬元，交予戊○○、丁○○，戊○○取得一萬元後，始與丁○○先後離去，且將其中三千五百元
    分與丁○○。嗣於八十八年十月五日二十三時二十分許，丁○○駕車行經臺中市
    ○○路與光復路之交岔路口，為警逮捕，而查悉上情。戊○○則於八十八年十月
    十一日十七時二十分許，在彰化市火車站前，攜帶上述美國ＣＯＬＴ廠製ＣＯＬ
    ＴＳＴＡＣＴＩＣＡＬ型口徑九ｍｍ之半自動制式手槍一枝（含彈匣一個，槍枝
    管制編號：0000000000）及子彈二顆、爆裂物四枚（有關其寄藏槍枝
    及子彈、爆裂物之犯行，另詳後述），搭乘由乙○○駕駛之車牌號碼ＰＳ－八六
    二號營業小客車，欲前往彰化縣溪湖鎮，而於同日十七時四十分許，行經國道一
    號高速公路彰化交流道附近時，適遇警察臨檢，戊○○為躲避臨檢，趁乙○○下
    車鑰匙仍留在車上之際，逕自駕駛該車向前行駛約一百公尺後，不慎撞上南下匝
    道護欄，戊○○見狀隨即將上開手槍、子彈、爆裂物留在車上後逃逸，而為警在
    上開營業小客車上扣得制式手槍一枝及子彈二顆、爆裂物四枚。再經警察人員採
    集上開營業小客車內之指紋，送請內政部警政署刑事警察局進行指紋比對，而查
    知係戊○○持有該制式手槍。
二、案經臺中市警察局第一分局報請臺灣臺中地方法院檢察署檢察官偵查起訴。
    理      由
一、訊據上訴人即被告戊○○固坦承於右揭時地，與丁○○持前述制式手槍，至臺中
    市○○路○段四十八之三號「茂興公司」，向被害人甲○○借取一萬元等情，然
    矢口否認有何強盜犯行，辯稱：其持上開手槍，只是放在甲○○面前，欲質借一
    萬元，甲○○即囑其員工將錢拿出來交其執持，其並未以槍抵住甲○○身體，亦
    無強盜意思云云。惟查：右揭犯罪事實，業據被害人甲○○於警訊、偵查及原審
    審理中指述甚詳，核與同案共犯丁○○於警訊及偵查中供述情節相符，並有扣案
    手槍一枝可資佐證。徵之被害人及同案共犯丁○○前開指述及供述，均指稱被告
    係持手槍抵住被害人肚子或身體，再開口向被害人要錢，則以常人觀點，於不能
    明確判斷該槍枝真偽之情況下，顯然均無不因受脅迫而心生畏懼之可能，且其受
    迫程度，亦已達於不能抗拒甚明。該同案共犯丁○○於原審八十九年度訴字第二
    八七七號案件審理中改稱係因遭警刑求始為自白，於本院調查中則證稱被告係持
    槍向被害人質押借錢，未以槍抵住被害人云云；然參以丁○○供述本件被告持槍
    抵住被害人身體等情節，係自警訊及偵查中始終如一，其於原審前開案件審理中
    更供稱在分局之警訊筆錄實在，且所供適與被害人指述情節一致，足證其當時之
    供述與事實相符。其事後在原審辯稱遭刑求及在本院證述未強盜被害人財物云云
    ，應係為己卸責及為本件被告迴護之詞，不足採信。至被害人於原審雖陳稱當時
    「不是很害怕」，但亦表示其擔心被告對其開槍，係處於無法抗拒之狀態。故被
    害人前述在原審所稱「不是很害怕」，顯係因事隔數年，事過境遷，心理已不復
    當年案發時之緊張恐懼，始有此言，並不能據為有利被告之認定。故被告辯稱：
    其並未對被害人施以脅迫強取財物云云，自難採信。扣案手槍一枝（槍枝管制編
    號0000000000），經內政部警政署刑事警察局鑑定結果，認係美國Ｃ
    ＯＬＴ廠製ＣＯＬＴＳＴＡＣＴＩＣＡＬ型之半自動手槍，未發現槍號，槍管內
    具六條左旋來復線，機械性能良好，認具殺傷力，此有該局八十八年十一月十七
    日刑鑑字第一一六九四四八號鑑驗通知書可稽。再者，警察機關自被害人乙○○
    所駕駛之ＰＳ－八六二號計程車內採得之指紋，經送請內政部警政署刑事警察局
    鑑定比對結果，確與被告之右環指指紋相符，亦有該局八十八年十月二十五日局
    紋字第一０一０號鑑定書一份可憑，亦足證前開手槍確係被告持有無訛。又雖被
    告於原審九十一年十二月二日調查中供稱其實施本件強盜犯行所持之槍枝為臺灣
    彰化地方法院檢察署九十一年度偵字第六九０一號卷第二十三頁所鑑定的改造槍
    枝（槍枝管制編號：0000000000號），然於九十二年三月十七日經原
    審當庭提示本件扣案之槍枝，則改稱係持有這把制式手槍無訛（見原審卷第一六
    一頁），本院審酌原審於九十一年十二月二日調查中並未提示槍枝實物，僅提供
    影印卷宗予被告辨識，較有誤認之可能，故認被告於九十二年三月十七日就實物
    所為指認，應屬可採。本件罪證明確，被告犯行堪予認定。
二、按刑法上所謂兇器，其種類並無限制，凡客觀上對於人之生命、身體、安全構成
    威脅，具有危險性之兇器均屬之，而制式手槍依社會通念，在客觀上足以對於人
    之生命、身體構成傷害或威脅，顯為具有危險性之兇器無訛。被告未經許可持有
    制式手槍，以強盜他人之財物，所為係犯刑法第三百三十條第一項之加重強盜罪
    ，及槍砲彈藥刀械管制條例第七條第四項之未經許可持有手槍罪。被告行為後，
    懲治盜匪條例已於九十一年一月三十日公布廢止，刑法第三百二十八條、第三百
    三十條至三百三十二條，有關強盜罪之條文亦同時修正公布，均於同年二月一日
    生效。被告所犯加重強盜罪之法定本刑，依修正後之刑法第三百三十條第一項之
    規定，為七年以上有期徒刑，較諸懲治盜匪條例第五條第一項第一款所規定之無
    期徒刑或七年以上有期徒刑為輕。被告行為時懲治盜匪條例尚未公布廢止，其所
    犯之罪該條例及刑法同有處罰之規定，因懲治盜匪條例為刑法之特別法，依特別
    法優於普通法之法律適用原則，自無適用修正前普通刑法之餘地，但於該條例廢
    止後，自應回歸適用刑法之相關規定。又懲治盜匪條例之廢止，與刑法強盜罪相
    關條文之修正，係同時公布，立法之目的在以修正後之刑法取代該條例，避免修
    正前之刑法發生中間法之效力。就被告所犯之罪而言，懲治盜匪條例名曰廢止，
    因廢止前後均有刑罰規定，自屬刑法第二條第一項之行為後法律有變更，而非犯
    罪後之法律已廢止其刑罰。依刑法第二條第一項之規定，自應就被告行為時有效
    之懲治盜匪條例第五條第一項第一款與裁判時之修正後之刑法第三百三十條第一
    項為比較，而適用有利於被告之修正後即現行刑法第三百三十條第一項論處。至
    修正前之刑法第三百三十條第一項，既非中間法，即不生比較適用中間法問題（
    最高法院九十二年台上字第九八號判決意旨可資參照）。被告與丁○○就本件犯
    罪，互有犯意聯絡及行為分擔，均為共同正犯。其所犯前開二罪間，有方法與目
    的之牽連關係，應從較重之加重強盜罪處斷。公訴意旨雖未論及前述未經許可持
    有手槍之罪，然因該部分與已起訴且經認定有罪之強盜部分，有牽連犯裁判上一
    罪之關係，為起訴效力所及，本院自得併予審究。原審法院因認被告罪證明確，
    而予論科，固屬有據。然原判決就公訴意旨未予起訴之寄藏槍、彈行為，誤認為
    已起訴而併予論科，已有未洽（此部分另詳後述）。另就未經許可無故持有手槍
    之犯行，未據以認定與丁○○間為共同正犯，且與強盜犯行有牽連關係，亦有未
    當。被告上訴意旨否認強盜犯行，仍執陳詞指摘原判決不當，雖無理由，然原判
    決既有前揭可議，仍應由本院將原判決撤銷改判。爰審酌被告曾二次因違反麻醉
    藥品管理條例案件，分別經臺灣彰化地方法院判處有期徒刑六月，及臺灣臺北地
    方法院判處有期徒刑七月確定，嗣經裁定定其執行刑為有期徒刑一年（指揮書執
    行期間自八十五年八月三日至八十六年七月三日）。又因違反槍砲彈藥刀械管制
    條例等案件，經臺灣彰化地方法院判處有期徒刑一年四月確定（指揮書執行期間
    自八十六年七月四至八十七年十一月三日）。再因搶奪等案件，經臺灣彰化地方
    法院判處有期徒刑一年二月確定（指揮書執行期間自八十七年十一月四日至八十
    九年一月三日，此部分前案紀錄表誤植為至九十年一月三日）。上開案件接續執
    行後，於八十七年七月六日縮短刑期假釋出獄（至八十八年十一月六日始假釋期
    滿），此有臺灣高等法院被告全國前案紀錄表在卷可按，其於假釋期間，竟仍不
    知悔改，明知持有手槍係違法行為，仍非法持有手槍強盜他人財物，且多次逃避
    警察機關之追捕，被告所為惡性非輕，姑念其因本件犯罪所得財物尚少，所生危
    害亦非嚴重，且犯罪後坦承部分犯行等一切情狀，量處如主文第二項所示之刑示
    懲。至扣案之美國ＣＯＬＴ廠製ＣＯＬＴＳＴＡＣＴＩＣＡＬ型口徑九ｍｍ之半
    自動制式手槍壹枝（含彈匣壹個，槍枝管制編號：0000000000），為
    違禁物，應依法宣告沒收。
三、臺灣彰化地方法院九十一年度訴字第一三五一號及臺灣彰化地方法院檢察署九十
    二年度偵字第四八六、四八七號移送原審併案審理意旨另以：被告明知手槍、子
    彈及爆裂物均係管制物品，未經許可不得持有、寄藏，竟於八十七年十一月間，
    在彰化縣員林鎮○○路附近，收受其年籍資料不詳友人「張文洲」之託，代為寄
    藏而收受美國ＣＯＬＴ廠製ＣＯＬＴＳＴＡＣＴＩＣＡＬ型口徑九ｍｍ之半自動
    制式手槍一枝（含彈匣一個，槍枝管制編號：0000000000）、具有殺
    傷力之子彈二顆；具有殺傷力之爆裂物五枚及子彈半成品二顆、火藥四罐、底火
    一罐、底火三十顆、引信七條、彈珠一罐、彈頭八顆、彈殼一顆；具殺傷力之仿
    ＧＬＯＣＫ廠半自動手槍製造之改造手槍一枝（含彈匣一個，槍枝管制編號：0
    000000000）、具有殺傷力之子彈四顆；具有殺傷力之仿ＧＬＯＣＫ廠
    半自動手槍製造之改造手槍一枝（含彈匣一個，槍枝管制編號：0000000
    000），而未經許可，寄藏手槍、爆裂物及可發射子彈具有殺傷力之改造手槍
    、子彈等物。並於八十八年十二月間，將其中一把改造手槍及子彈四顆，藏放在
    彰化縣埤頭鄉○○路二三一之二號空屋前廢棄農用搬運車內（含彈匣一個，槍枝
    管制編號：0000000000），另一把則藏置在彰化縣埤頭鄉芙朝村第六
    公墓內（含彈匣一個，槍枝管制編號：0000000000）。嗣於八十八年
    七月十六日二十一時五十分許，為警在彰化縣埤頭鄉○○路一二三巷一號被告住
    處，扣得子彈半成品二顆、火藥四罐、底火一罐、底火三十顆、引信七條（上述
    扣押物因警察機關承辦人員異動，均已遺落），及土製爆裂物一顆、彈珠一罐、
    彈頭八顆、彈殼一顆、工具組一盒等物，被告則趁隙攜帶手槍、子彈及四枚爆裂
    物逃逸。又於九十一年十月三日十六時許，在臺北縣蘆洲市○○街長安公園內經
    警緝獲到案，而於九十一年十月三日二十二時許，由警察人員帶同被告，在彰化
    縣埤頭鄉○○路二三一之二號空屋前廢棄農用搬運車內，查獲仿ＧＬＯＣＫ廠半
    自動手槍製造之改造手槍一枝（含彈匣一個，槍枝管制編號：00000000
    00）、具有殺傷力之子彈四顆。再於九十一年十月八日十二時三十分許，由警
    察人員帶同被告，在彰化縣埤頭鄉芙朝村第六公墓內，查獲仿ＧＬＯＣＫ廠半自
    動手槍製造之改造手槍一枝（含彈匣一個，槍枝管制編號：000000000
    0）。因認被告另涉犯槍砲彈藥刀械管制條例第七條第四項之寄藏手槍、同條例
    第十一條第四項之寄藏槍枝、同條例第十二條第四項之寄藏子彈罪嫌云云。
四、惟查本件移送併案審理扣案之上開手槍、子彈及爆裂物（包含持以強盜之前開制
    式手槍一枝），均係被告自其友人「張文洲」處取得一節，業據被告於原審及本
    院調查、審理時供述甚詳，且據被告供稱係因張文洲積欠他人債務，出國躲避債
    務，而將槍、彈交由被告寄藏，並非被告主動自張文洲處取得。被告既係被動地
    由其友人處取得手槍、子彈及爆裂物予寄藏，而非主動尋找槍彈之來源，此與主
    觀上本有犯罪意圖而寄藏槍彈之情形，並不相同。再者，被告係於八十七年十一
    月間，開始寄藏上開手槍、子彈及爆裂物，然其於寄藏槍彈後約十個月，即八十
    八年九月二十九日，始與被告丁○○持其中一把制式手槍（美國ＣＯＬＴ廠製Ｃ
    ＯＬＴＳＴＡＣＴＩＣＡＬ型口徑九ｍｍ之半自動制式手槍，含彈匣一個，槍枝
    管制編號：0000000000），至「茂興公司」強盜被害人甲○○之財物
    。以被告所犯寄藏手槍罪及強盜罪所間隔之時間觀之，亦難認為被告係意圖犯本
    件強盜罪而受託寄藏上開手槍、子彈及爆裂物。則被告事後改辯稱其係意圖供犯
    罪之用而寄藏槍彈云云，顯與事實不合，應係因知悉牽連犯之論罪關係，而冀求
    從輕論處故為供述，自不足採信。而按寄藏與持有，均係將物置於自己實力支配
    之下，僅寄藏必先有他人之持有行為，而後始為之受寄代藏而已，故寄藏之受人
    委託代為保管，其保管之本身，雖亦屬持有，不過，此之持有係受寄之當然結果
    。又槍砲彈藥刀械管制條例第七條第四項，第十一條第二項係將「持有」與「寄
    藏」為分別之處罰規定，則單純之「持有」，固不包括「寄藏」，但「寄藏」之
    受人委託代為保管，其保管之本身所為之「持有」，既係「寄藏」之當然結果，
    法律上自宜僅就「寄藏」行為為包括之評價，不應另就「持有」予以論罪（最高
    法院七十四年台上字第三四００號判例意旨可資參照）。本案被告係受其友人張
    文洲之託而代為保管上開槍、彈，此經被告於警訊、偵查中及原審、本院調查、
    審理時供述甚明，被告係受寄代藏槍、彈，而非自己持有，參照上開最高法院判
    例意旨所示，其「寄藏」及因「寄藏」而「持有」之行為，與其後為強盜而「持
    有」手槍之行為，即屬各別犯意，應予分別論處。然觀之本件前開被告所涉強盜
    犯行，公訴意旨僅記載「由戊○○持有不明型號之槍枝」實施強盜犯行，就所持
    槍枝屬性，應適用之法條，均未曾論及，且其所述持有不明型號之槍枝，目的既
    為強盜犯行而來，自與受託寄藏而持有之行為，分屬不同犯意，故該受託非法寄
    藏槍、彈之犯行，與已起訴之強盜等犯行，顯無任何裁判上一罪之關係，而非起
    訴效力所及，依起訴文義更不能認為已有起訴，本院即不能就該部分犯行予以審
    究，而應退回檢察官另行偵查。
據上論斷，應依刑事訴訟法第三百六十九條第一項前段、第三百六十四條、第二百九
十九條第一項前段，槍砲彈藥刀械管制條例第七條第四項，刑法第十一條前段、第二
條第一項前段、第二十八條、第三百三十條第一項、第五十五條、第三十八條第一項
第一款，判決如主文。
本案經檢察官丙○○到庭執行職務。
中      華      民      國      九十二     年     八      月   二十八   日
                                臺灣高等法院臺中分院刑事第六庭
                                      審判長法  官  李  文  雄
                                            法  官  陳  嘉  雄
                                            法  官  邱  顯  祥
右正本證明與原本無異。
如不服本判決應於收受送達後十日內向本院提出上訴書狀，其未敘述上訴之理由者並
得於提起上訴後十日內向本院補提理由書（均須按他造當事人之人數附繕本）。
                                            書記官  陳  桂  芬
中      華      民      國      九十二     年     八      月   二十九   日
                                                                        Ｒ


司法院資訊處製作；財團法人民間司法改革基金會備份。
